【裁判字號】    91,訴,131
【裁判日期】    920407
【裁判案由】    商標法
【裁判全文】
臺灣板橋地方法院刑事判決                          九十一年度訴字第一三一號
    公  訴  人  臺灣板橋地方法院檢察署檢察官
    被      告  甲○○
    選任辯護人  吳貞良律師
右列被告因偽造文書案件，經檢察官提起公訴（九十年度偵字第一七五四○號），本
院判決如左：
    主  文
甲○○連續行使偽造之私文書，足以生損害於公眾及他人，處有期徒刑陸月，如易科
罰金，以佰元折算壹日，緩刑肆年。
    事  實
一、甲○○係址設台北縣三重市○○街六十六號之一長合企業社之負責人，明知「
    —」、「ＫＯＮＡＭＩ」商標圖樣，係日商可樂美股份有限公司
    （下稱可樂美公司）在我國取得商標專用權之商標，商標註冊號數分別為第00
    000000號及第00000000號、第00000000號，專用期間分
    別自民國九十年三月十六日起至一百年三月十五日止、自八十九年十月十六日至
    九十九年一月三十一日止、自八十九年二月一日至九十九年一月三十一日止，均
    指定使用於商標法施行細則第四十六條第０１６類事務用紙、遊戲紙牌等商品，
    且明知「遊戲王ＹＵ—ＧＩ—ＯＨ」分別係台巨有限公司（下稱台巨公司）及日
    商東映動畫股份有限公司（下稱東映動畫公司）在我國取得商標專用權之商標，
    商標註冊號數分別為第00000000號、第00000000號，專用期間
    分別自八十九年八月十六日至九十九年八月十五日止及自八十九年十一月十六日
    至九十九年十一月十五日止，分別指定適用於商標法施行細則第四十九條第０２
    ８類及第０１６類兒童益智玩具、算命玩具及遊戲紙牌等商品，甲○○竟未經可
    樂美公司、東映動畫公司之同意或授權，意圖販售仿品牟利而基於概括之犯意，
    自九十年四月間某日起，連續向真實姓名年籍不詳綽號「阿呆」之成年男子，以
    一包（二張）新台幣（下同）二角之低價，共販入三百多萬張之仿冒可樂美公司
    及東映動畫公司享有上開商標專用註冊圖樣之遊戲王對戰卡遊戲紙牌，再以每包
    四角販售予不特定人牟利。甲○○復明知前開遊戲王對戰卡部份仿品正面出現「
    著作權為高橋和希、集英社享有」之表彰著作權人授權之文字（數量詳如附表所
    示），足以對外表示該等遊戲紙牌係經高橋和希、集英社授權生產之一定用意，
    然而實際未得高橋和希、集英社之同意，乃虛偽不實之記載，且包裝上所印「日
    文原版卡」等字樣，乃未經日商東映動畫公司及可樂美公司同意或授權之虛偽不
    實之文字，卻仍基於概括犯意予以連續販賣，致生損害於可樂美公司、日商東映
    動畫公司、高僑和希、集英社及消費大眾。嗣於九十年八月二日下午三時三十分
    許，為警在上址查獲，並扣得仿冒之、「—」、「ＫＯＮＡＭ
    Ｉ」及「遊戲王ＹＵ—ＧＩ—ＯＨ」遊戲王對戰卡遊戲紙牌，共計二百零五萬一
    千五百張。
二、案經商標專用權人日商可樂美股份有限公司訴請台北縣政府警察局三重分局報告
    臺灣板橋地方法院檢察署檢察官偵查起訴。
    理  由
一、訊據被告甲○○固坦承於右揭時、地販售仿冒告訴人可樂美公司及東映公司之遊
    戲王對戰卡遊戲紙牌之事實，惟矢口否認有何違反商標法、行使偽造私文書犯行
    ，辯稱：該遊戲王對戰卡遊戲紙牌係向真實姓名年籍不詳綽號為「阿呆」之中年
    男子，至伊經營之長合企業社兜售，伊以每張一角之價格購入，再以每包（二張
    ）四角販售予不特定人，伊不懂日文，亦欠缺辨識告訴人日文商標之能力，且商
    標及表彰著作權文字分別位於紙牌上不起眼之處，且未一一拆封檢視，並無販賣
    仿冒之遊戲紙牌之故意，僅屬過失行為，況告訴人之英文商標未出現於紙牌上不
    該認為係日文商標之近似商標云云。惟查：右揭犯罪事實，業據告訴代理人到庭
    指訴綦詳，復有長合企業社九十年六月十八日之訂購單、銷售包裝上貼有長合玩
    具標籤之仿品照片、上開「—」、「ＫＯＮＡＭＩ」及「遊戲
    王ＹＵ—ＧＩ—ＯＨ」等商標註冊證及八十九年五月十六日及同年八月十六日之
    商標公報附卷可稽。而扣案之遊戲紙牌確實侵害告訴人可樂美公司之「
    —」、「ＫＯＮＡＭＩ」及日商東映公司、台巨公司之「遊戲王ＹＵ—
    ＧＩ—ＯＨ」商標專用權，部份遊戲紙牌有記載「著作權為高橋和希、集英社享
    有」等著作權表彰文字，此已據本院調取扣案證物勘驗屬實，有勘驗筆錄及照片
    在卷可按（詳細情形請見附表）。次查：扣案之「遊戲王」對戰卡紙牌，係目前
    國內多家電視兒童節目時段播放之「遊戲王」卡通片之周邊產品，而台灣地區之
    無線電視台（例如華視）及有線電視台（例如三立都會台）不斷播映以「遊戲王
    」連環漫畫為藍本而發展之卡通動畫節目，而台灣各大搜尋引擎亦出現多數與「
    遊戲王」有關之網頁，隨卡通動畫受到青少年之喜愛，「遊戲王」之相關商品，
    包含遊戲紙牌亦受到青少年之歡迎並廣為收藏，其所使用之商標亦成為從事青少
    年娛樂用品業普遍認知之商品表徵，而被告從事兒童文具、禮品之販售，對於青
    少年之喜好及消費市場理應知悉甚詳，況所購「遊戲王」對戰卡之數量多達三百
    餘萬張，如非確知「遊戲王」對戰卡市場廣大，焉可能如此大量進貨；且被告經
    營之長合企業社售出之仿品，平均每張單價為二角，而真品之售價平均單張為十
    五元，二者價差如此之大，尤有甚者，被告向一名綽號「阿呆」年籍不詳之中年
    男子購買上開遊戲對戰卡，該商品之來源不明，且仿品遊戲紙牌包裝、印刷品質
    低落，衡諸經驗法則，被告理應明知販售之商品為仿冒物。被告雖稱其購買之際
    ，並未一一將包裝拆封，故未注意上開遊戲紙牌有侵害告訴人公司之商標、以及
    記載偽造準文書文字等情事，惟查被告供稱綽號「阿呆」之男子拿整包樣品給伊
    過目，因看遊戲紙牌漂亮、可愛，故加以購買（請見偵卷第五十一頁背面第七行
    、第五十二頁第十一行），顯見被告確實曾拆封其外之包裝進而審閱遊戲紙牌之
    內容，再則，被告如未詳閱遊戲紙牌之內容，確知該紙牌深受青少年歡迎，何以
    決定購買三百多萬張遊戲紙牌，且遊戲紙牌之包裝上以中文明確載明「日本原版
    卡」，欲使消費者對該產品之來源產生一定認知之意，如是日本之商品，理應自
    正常管道進口，而有廠商出具之授權書，豈可能隨意由人四處兜售，是被告已明
    知該商品為仿冒物，並非經日商可樂美公司、東映公司授權，焉會不知該等文字
    虛偽不實，是被告空言辯解，無非事後卸責之詞，委無足採。被告違反商標法等
    罪行，洵堪認定。
二、按商標之使用，係指為行銷之目的，將商標使用於商品或其包裝、容器、標帖、
    說明書、價目表或其他類似物件上，而持有、陳列或散布，商標法第六條第一項
    定有明文。又按在紙上或物品上之文字、符號、圖畫、照像，依習慣或特約，足
    以為表示其用意之證明者，關於本章及本章以外各罪，以文書論，刑法第二百二
    十條第一項定有明文。扣案之遊戲紙牌正面上之「著作權為高橋和希、集英社享
    有」等虛偽文字，足以使消費者誤信該等遊戲紙牌係經著作權人高橋和希、集英
    社同意、授權生產製造，而有一定之思想用意；而遊戲紙牌包裝紙上「日文原版
    卡」不實文字記載，亦足對消費者發生證明、穩固或保證之功能之誤認，是該等
    文字自屬上開條文所規範之準私文書；又刑法上法上偽造文書之行使，側重於行
    為人之作為，只需依其文書之用法以假作真提出，達於他方「可得瞭解」之狀態
    ，即已就其內容有所主張，應構成偽造文書之行使（最高法院七十二年臺上字第
    四七○九號判例意旨參照），至於相對人是否瞭解，則與行使之成立及其時點之
    認定無涉；本件被告因販賣而將內含前述偽造授權文字準私文書之遊戲紙牌（連
    帶包裝）交付予客戶，自亦屬行使該偽造準私文書之行為。核被告所為，係犯商
    標法第六十三條之販賣仿冒商標商品罪，刑法第二百十六條、第二百二十條第二
    項、第一項、第二百十條之行使偽造準私文書罪。公訴人雖未就被告行使偽造「
    著作權為高橋和希、集英社享有」之準私文書部分、以及侵害告訴人可樂美公司
    第00000000號商標專用權提起公訴，惟此部份與經起訴論罪之販賣仿冒
    商標商品、偽造準私文書犯行部分，有裁判上一罪之關係，為起訴之效力所及，
    本院自得併予審理，附此敘明。被告先後多次販賣仿冒商標商品、行使偽造準私
    文書之犯行，均係時間緊接，所犯為構成要件相同之罪名，顯係基於概括犯意反
    覆為之，均為連續犯，應各依刑法第五十六條之規定以一罪論，並均加重其刑。
    又被告以一行為而犯上開二罪，同時侵害告訴人可樂美公司、台巨公司、東映公
    司之商標專用權及對其授權商品管理之正確性等數法益，為想像競合犯，應依刑
    法第五十五條規定，從較重之行使偽造之私文書罪處斷。爰審酌被告因貪圖小利
    而觸法、犯罪手段、販賣之數量、期間、所獲得之利益、對於商標專用權人損害
    非輕，且販賣仿冒之盜版品對於社會交易秩序及我國保護智慧財產權之國際形象
    影響非淺，犯後態度尚稱良好等一切情狀，量處如主文所示之刑，並諭知易科罰
    金之折算標準。又被告前未曾受有期徒刑以上刑之宣告有台灣高等法院檢察署刑
    案記錄簡覆表可按，因一時失慮，偶罹刑典，事後已深具悔意，經此刑之宣告後
    ，應知警惕而無再犯之虞，本院因認暫不執行其刑為當，予以宣告緩刑四年，用
    啟自新。扣案如附表所示之仿冒遊戲紙牌均係被告販賣之仿冒商標商品，應依商
    標法第六十四條規定沒收之。
三、公訴意旨另以「ＤＵＥＬ  ＭＯＮＳＴＥＲＳ  ＥＸ」商標圖樣，係是日商可樂
    美公司在我國取得商標專用權之商標，商標註冊數為第00000000號，專
    用期間為九十年三月十六日至一百年三月十五日，指定用於商標法施行細則第四
    十九條第十六類之商品，甲○○未經可樂美公司之同意或授權而販售仿冒該商標
    之遊戲紙牌之遊戲紙牌，且該遊戲紙牌上有「ＫＯＮＡＭＩ」等字樣，乃未經可
    樂美公司同意授權之虛偽文字，是認甲○○涉及販賣仿冒之商品、行使偽造準私
    文書罪嫌云云。惟查，本院勘驗上開遊戲紙牌，均未見英文「ＤＵＥＬ  ＭＯＮ
    ＳＴＥＲＳ  ＥＸ」商標字樣，有仿品照片在卷可按，亦為告訴人與被告所不爭
    執，雖該英文商標與日文商標「—」讀音相近，然而被告未通
    曉日文，焉會知曉系爭日文商標與英文商標讀音接近，且告訴人在台灣並未廣泛
    使用該英文商標於商品上，被告豈會明知該商標而故意侵害之。又扣案之遊戲紙
    牌仿冒「ＫＯＮＡＭＩ」之商標圖樣，業如前述，該「ＫＯＮＡＭＩ」文字已註
    冊登記為商標，該商標本有表彰商品來源及商譽之一定表徵，亦有維護一定公平
    競爭之意；然而文書必須表示一定之意思，其依據該意思內容可得而知作成名義
    人，該「ＫＯＮＡＭＩ」之商標，除上述之商標意義外，並無記載一定之思想內
    容，非為準私文書，該部份不構成行使偽造私文書罪。此外，復查無其他積極證
    據足認被告有公訴人此部分所指訴之犯行，不能證明被告犯罪，原應為無罪之諭
    知，惟公訴人認此二部分與前揭論罪科刑之販賣仿冒商標商品犯行部分有想像競
    合犯之裁判上一罪關係，爰不另為無罪之諭知。
據上論斷，應依刑事訴訟法第二百九十九條第一項前段，商標法第六十三條、第六十
四條，刑法第十一條前段、第五十六條、第二百十條、第二百十六條、第二百二十條
第一項、第二項、第五十五條、第四十一條第一項前段、第七十四條第一款，判決如
主文。
本案經檢察官朱帥俊到庭執行職務。
中    華    民    國      九十二      年    四      月    七          日
                                臺灣板橋地方法院刑事第五庭
                                        法  官    絲鈺雲
右正本證明與原本無異。
如不服本判決應於送達後十日內向本院提出上訴狀。
                                        書記官    許清秋
中    華    民    國      九十二    年      四      月    七        日
附錄本案論罪科刑法條全文：
刑法第二百十六條
行使第二百十條至第二百十五條之文書者，依偽造、變造文書或登載不實事項或使登
載不實事項之規定處斷。
刑法第二百十條
偽造、變造私文書，足以生損害於公眾或他人者，處五年以下有期徒刑。
商標法第六十三條
明知為前條商品而販賣、意圖販賣而陳列、輸出或輸入者，處一年以下有期徒刑、拘
役或科或併科新臺幣五萬元以下罰金


司法院資訊處製作；財團法人民間司法改革基金會備份。
